臺灣臺中地方法院刑事判決
110年度訴字第2165號
公  訴  人  臺灣臺中地方檢察署檢察官
被      告  廖洨培





選任辯護人  林一哲律師（法扶律師）
上列被告因違反毒品危害防制條例案件，經檢察官提起公訴（11
0年度偵字第29706號），本院判決如下：
    主    文
丙○○共同犯販賣第三級毒品而混合二種以上之毒品未遂罪，處有
期徒刑壹年拾月。扣案之含有第三級毒品成分4-甲基甲基卡西酮
、甲基-N,N-二甲基卡西酮之毒咖啡包肆拾包（及外包裝袋肆拾
個）及IPHONE牌行動電話壹支（含SIM卡壹張），均沒收之。
    犯罪事實
一、丙○○明知4-甲基甲基卡西酮、甲基-N,N-二甲基卡西酮均屬
    毒品危害防制條例第2條第2項第3款所列管之第三級毒品，
    非經許可不得販賣，竟與真實姓名及年籍均不詳、綽號「小
    胖」及社群網站推特暱稱「台中_教父」等成年男子，共同
    基於販賣販賣混合二種以上第三級毒品以營利之犯意聯絡，
    由暱稱「台中_教父」之人負責以上開推特帳號在網站上向
    不特定人刊登「音樂課、裝備商、（音樂符號、啤酒符號、
    惡魔符號）」等暗示販賣毒品之廣告訊息，並與有意購買毒
    品之不特定購毒者接洽、約定交易細節，適桃園市政府警察
    局八德分局員警因執行網路巡邏發現上情察覺有異，即以推
    特網站之私訊功能及通訊軟體Telegram喬裝買家與「台中_
    教父」聯繫，最後議定以新臺幣（下同）1萬元之價格購買
    含有上開混合二種第三級毒品成分之咖啡包40包，並相約於
    110年9月13日21時許，在臺中市○區○○街000號前之停車場交
    見。隨後「小胖」即將前開含有混合二種第三級毒品4-甲基
    甲基卡西酮、甲基-N,N-二甲基卡西酮成分之毒咖啡包40包
    及聯絡工具IPhone行動電話1支交予丙○○，並指示其依約前
    往交易，交易完成可得報酬1千元，丙○○隨即騎乘車牌號碼0
    00-000號普通重型機車前往上開地點，嗣丙○○攜帶含有上開
    毒品成分之毒咖啡包抵達上開約定地點，下車擬進行交易時
    ，員警即當場表明身分加以逮捕，並扣得上開毒咖啡包40包
    及丙○○持用之IPhone行動電話1支（含SIM卡1張），丙○○因
    而販賣第三級毒品而混合二種以上毒品未遂。
二、案經桃園市政府警察局八德分局報告臺灣臺中地方檢察署檢
    察官偵查起訴。
    理    由
一、證據能力部分：
　　本案判決所引用之非供述證據，經本院於審理時依法踐行調
    查證據程序，檢察官、被告丙○○及選任辯護人皆同意作為本
    案證據（見本院卷第99至100頁），而該些證述均與本案待
    證事實具有關聯性，且無證據證明係公務員違法取得之物，
    依法自得作為證據。
二、認定犯罪事實所憑之證據及理由：
  ㈠上開犯罪事實，業據被告丙○○於偵查、本院準備程序及審理
    程序中坦承不諱（見聲羈卷第21頁、本院卷第57、102頁）
    ，並有桃園市政府警察局八德分局扣押筆錄、扣押物品目錄
    表、「台中_教父」通訊軟體TWITTER之首頁、桃園市政府警
    察局八德分局喬裝員警與「台中_教父」對話紀錄擷圖、喬
    裝員警與被告以通訊軟體TELEGRAM對話紀錄擷圖、查獲地點
    門牌、被告丙○○騎乘機車、查扣毒品咖啡包、手機、交易現
    金之照片、被告持用之IPHONE手機之通聯記錄翻拍照片、八
    德分局高明派出所員警職務報告、毒品案件被告通聯紀錄表
    在卷可稽（見偵卷第39至41頁、第51至57頁、第57至59頁、
    第59至63頁、第63至65頁、第77至79頁、第97頁），另扣案
    之毒咖啡包經送內政部警政署刑事警察局鑑定結果，檢出含
    有第三級毒品4-甲基甲基卡西酮、及微量第三級毒品甲基-N
    ,N-二甲基卡西酮成分（驗前總毛重192.15公克，驗前總淨
    重約152.15公克，測得4-甲基甲基卡西酮純度約1%，推估編
    號1至40均含4-甲基甲基卡西酮之驗前總純質淨重約1.52公
    克），有內政部警政署刑事警察局110年10月7日刑鑑字第11
    08007223號鑑定書附卷可考（見偵卷第145至146頁），足認
    被告上開任意性自白，核與事實相符，足以採信。
  ㈡按販賣毒品者，其主觀上須有營利之意圖，且客觀上有販賣
    之行為，即足構成，至於實際上是否已經獲利，則非所問（
    最高法院93年度台上字第1651號判決意旨參照）。查，被告
    於本院準備程序中自承：「小胖」允諾於前開毒品交易完成
    後會給予伊1千元之報酬，但伊沒有拿到1千元等語（見本院
    卷第57頁），足證被告本案所為，確有從中牟利之意圖及事
    實，至為甚明。
  ㈢綜上所述，本案事證明確，被告前開犯行堪以認定，應予依
    法論科。
三、論罪科刑：　　
  ㈠按毒品危害防制條例第9條第3項規定：「犯前5條之罪而混合
    二種以上之毒品者，適用其中最高級別毒品之法定刑，並加
    重其刑至二分之一。」其立法理由係謂：「本條第3項所稱
    之混合，係指將二種以上之毒品摻雜調合，無從區分而言（
    如置於同一包裝）。依目前毒品查緝實務，施用混合毒品之
    型態日益繁多，且因混合毒品之成分複雜，施用後所造成之
    危險性及致死率均高於施用單一種類者，為加強遏止混合毒
    品之擴散，爰增訂第3項，規定犯第4條至第8條之罪，而有
    混合二種以上毒品之情形者，加重其刑至二分之一。另本項
    係屬分則之加重，為另一獨立之犯罪型態，如其混合二種以
    上毒品屬不同級別，應依最高級別毒品所定之法定刑，並加
    重其刑至二分之一，例如販賣混合第三級及第四級毒品者，
    依販賣第三級毒品之法定刑處斷，並加重其刑至二分之一；
    如屬同一級別者，因無從比較高低級別，則依各該級別毒品
    所定之法定刑，加重其刑至二分之一，併予敘明。」查被告
    販賣前開毒咖啡包，經送鑑定結果，檢出含有二種第三級毒
    品4-甲基甲基卡西酮、甲基-N,N-二甲基卡西酮成分，業如
    前述，且係在同一包裝內摻雜調合，無從區分，自屬上開規
    定所稱之混合二種以上之毒品。
　㈡刑事偵查技術上所謂之「釣魚偵查」，係指對於原已犯罪或
    具有犯罪故意之人，以設計引誘之方式，使其暴露犯罪事證
    ，而加以逮捕或偵辦而言，此純屬偵查犯罪技巧之範疇，並
    未違反憲法對於基本人權之保障，且於公共利益之維護有其
    必要性存在，故依「釣魚」方式所蒐集之證據資料，原則上
    非無證據能力。又於此情形，因毒品購買者為辦案佯稱購買
    ，而將販賣者誘出以求人贓俱獲，因其無實際買受之真意，
    且在警察監視之下伺機逮捕，事實上亦不能真正完成買賣，
    則該次行為，僅能論以販賣未遂（最高法院100年度台上字
    第4498號判決意旨參照）。查被告與「小胖」、「台中_教
    父」共同意圖營利，基於販賣第三級毒品而混合二種以上毒
    品之犯意聯絡，由「台中_教父」在網路上刊登訊息出售毒
    品之訊息，並與喬裝購毒者之員警談妥交易數量、價金及交
    易地點後，再由「小胖」將毒咖啡包及工作手機交予被告，
    由被告持本案毒品至約定地點與喬裝購毒者之員警進行面交
    ，揆諸前揭說明，被告與共犯原有販賣毒品之犯意，且已著
    手進行販賣混合二種第三級毒品之犯行，但因員警係喬裝購
    毒者以執行查緝，並無實際購買毒品之真意，故本案毒品交
    易未完成，然被告主觀上既有販賣第三級毒品而混合二種以
    上毒品之犯意，客觀上又已著手於本案犯罪行為之實行，自
    當成立販賣第三級毒品而混合二種以上毒品之未遂犯。
　㈢核被告所為，係犯毒品危害防制條例第9條第3項、第4條第6
    項、第3項之販賣第三級毒品而混合二種以上之毒品未遂罪
    。又毒品危害防制條例第9條第3項規定係屬分則之加重，為
    另一獨立之犯罪型態，公訴意旨認被告所為係犯毒品危害防
    制條例第4條第3項之販賣第三級毒品罪，容有未洽，惟因基
    礎社會事實相同，且經本院當庭諭知被告及選任辯護人上開
    法條之適用，給予被告及選任辯護人辯明之機會，已無礙被
    告訴訟上防禦權利之行使，爰依刑事訴訟法第300條之規定
    變更起訴法條。
　㈣被告與「小胖」、「台中_教父」間，就上開販賣第三級毒品
    而混合二種以上之毒品未遂犯行，有犯意聯絡及行為分擔，
    應論以共同正犯。
　㈤刑之加重、減輕事由：
  ⒈被告販賣第三級毒品而混合二種以上之毒品，應依毒品危害
    防制條例第9條第3項之規定，除適用其中最高級別即販賣第
    三級毒品之法定刑外，並加重其刑。
  ⒉被告已著手於販賣第三級毒品而混合二種以上毒品行為之實
    行，惟因買家係員警所喬裝，並無購買毒品之真意，致被告
    實際上不能完成毒品交易而未遂，應依刑法第25條第2項規
    定，按既遂犯之刑度減輕其刑。
  ⒊按犯毒品危害防制條例第4條至第8條之罪於偵查及歷次審判
    中均自白者，減輕其刑，毒品危害防制條例第17條第2項定
    有明文。查被告於偵查中（即檢察官向法院聲請羈押時之訊
    問）及本院審理時均已自白犯行，應依毒品危害防制條例第
    17條第2項規定減輕其刑。
  ⒋又被告供稱其不知道「小胖」之真實年籍，亦未提供任何資
    料予警方以查緝上手等語（見本院卷第57頁），且桃園市政
    府警察局八德分局亦函覆本院稱本案並未因被告之供述而有
    查獲其毒品來源之情形，有桃園市政府警察局八德分局111
    年3月1日德警分刑字第1110005369號函及檢附警員職務報告
    附卷可憑(本院卷第79、81頁)，故本案並無適用毒品危害防
    制條例第17條第1項減輕其刑之餘地，附此敘明。
  ⒌被告因具有前述刑之加重及減輕事由，依刑法第70條、第71
    條應先加重，再依較少之數減輕，而後遞減之。
  ㈥爰以行為人之責任為基礎，審酌被告正值青壯，竟不思以正
    途獲取財物，明知毒品對人體健康戕害甚鉅，為牟取利益，
    無視國家杜絕毒品犯罪之禁令，率爾販賣混合二種以上第三
    級毒品之毒咖啡包予他人，戕害國民身心健康，影響社會治
    安甚鉅，另考量本案犯行僅為未遂，兼衡被告犯後坦承犯行
    ，態度尚可，及其素行、犯罪之動機、目的、手段、所生危
    害及於本院自述之教育智識程度及家庭經濟狀況（本院卷第
    103頁）等一切情狀，量處如主文所示之刑，以資懲儆。
四、沒收部分：
  ㈠按違禁物，不問屬於犯罪行為人與否，沒收之。刑法第38條
    第1項定有明文。扣案之毒咖啡包40包，為被告販賣之毒品
    ，業據被告供明在卷（本院卷第130頁），且經鑑驗結果檢
    出含有第三級毒品4-甲基甲基卡西酮、甲基-N,N-二甲基卡
    西酮成分，有上開內政部警政署刑事警察局鑑定書在卷可參
    ，均屬違禁物，均應依刑法第38條第1項規定宣告沒收。另
    包裝上開毒品之外包裝袋，因與其上所殘留之毒品難以析離
    ，且無析離之實益與必要，應整體視為毒品，一併沒收之。
    至鑑驗耗損部分之毒品因已滅失，爰不另宣告沒收。
  ㈡次按犯第4條至第9條、第12條、第13條或第14條第1項、第2
    項之罪者，其供犯罪所用之物，不問屬於犯罪行為人與否，
    均沒收之。毒品危害防制條例第19條第1項亦有明定。被告
    供稱：扣案之IPHONE行動電話1支（含SIM卡1張），係「小
    胖」交予伊做為本案犯行聯繫所用之物等語（本院卷第57、
    100頁），不問屬於犯罪行為人與否，應依毒品危害防制條
    例第19條第1項規定宣告沒收。
五、退併辦部分：
　　臺灣臺中地方檢察署檢察官就被告涉犯與本案犯行同一犯罪
    事實之販賣第三級毒品而混合二種以上之毒品未遂之犯行，
    以110年度偵字第34692號移送併辦意旨書移送本院併案審理
    ，惟本案已於111年4月13日上午辯論終結，臺灣臺中地方檢
    察署檢察官則於111年4月13日下午始移送併案審理，有臺灣
    臺中地方檢察署111年4月13日中檢謀金（樂）110偵34692號
    第0000000000號函之本院收文戳章在卷可憑，則該卷內相關
    證據本院未及採酌，自無從併予審理，應退回由該署檢察官
    另為處理。
據上論斷，應依刑事訴訟法第299條第1項前段、第300條，毒品
危害防制條例第4條第6項、第3項、第9條第3項、第17條第2項、
第19條第1項，刑法第11條、第25條第2項、第28條、第38條第1
項，判決如主文。
本案經檢察官甲○○提起公訴，檢察官乙○○到庭執行職務。
中　　華　　民　　國　　111 　年　　5 　　月　　11　　日
                  刑事第八庭  審判長法  官  高思大
　　　　　　　　　                  法  官  陳鈴香 
                  　　　　　　　　　法  官  江文玉
以上正本證明與原本無異。
如不服本判決應於收受判決後20日內向本院提出上訴書狀，並應
敘述具體理由；其未敘述上訴理由者，應於上訴期間屆滿後20日
內向本院補提理由書（均須按他造當事人之人數附繕本）「切勿
逕送上級法院」。
                                    書記官  黃珮華
中　　華　　民　　國　　111 　年　　5 　　月　　11　　日
附錄論罪科刑法條
毒品危害防制條例第9條
成年人對未成年人販賣毒品或犯前三條之罪者，依各該條項規定
加重其刑至二分之一。
明知為懷胎婦女而對之販賣毒品或犯前三條之罪者，亦同。
犯前五條之罪而混合二種以上之毒品者，適用其中最高級別毒品
之法定刑，並加重其刑至二分之一。
毒品危害防制條例第4條
製造、運輸、販賣第一級毒品者，處死刑或無期徒刑；處無期徒
刑者，得併科新臺幣3千萬元以下罰金。
製造、運輸、販賣第二級毒品者，處無期徒刑或10年以上有期徒
刑，得併科新臺幣1千5百萬元以下罰金。
製造、運輸、販賣第三級毒品者，處7年以上有期徒刑，得併科
新臺幣1千萬元以下罰金。
製造、運輸、販賣第四級毒品者，處5年以上12年以下有期徒刑
，得併科新臺幣5百萬元以下罰金。
製造、運輸、販賣專供製造或施用毒品之器具者，處1年以上7年
以下有期徒刑，得併科新臺幣1百50萬元以下罰金。
前五項之未遂犯罰之。